【裁判字號】    98,審訴,6387
【裁判日期】    990302
【裁判案由】    清償借款
【裁判全文】
臺灣臺北地方法院民事判決            98年度審訴字第6387號
原      告  國泰世華商業銀行股份有限公司
法定代理人  丙○○
訴訟代理人  乙○○
            己○○
            甲○○
被      告  戊○○
            丁○○
上列當事人間請求清償借款事件，本院於中華民國99年2月23日
言詞辯論終結，判決如下：
    主      文
被告戊○○應給付原告新臺幣貳萬陸仟貳佰玖拾元，及其中新臺
幣貳萬伍仟壹佰壹拾陸元自民國九十八年十一月一日起至清償日
止，按週年利率百分之十九點七計算之利息。
被告戊○○應給付原告新臺幣伍拾肆萬捌仟玖佰陸拾陸元，及其
中新臺幣伍拾貳萬肆仟伍佰玖拾陸元自民國九十八年十一月一日
起至清償日止，按週年利率百分之十九點七計算之利息。
原告其餘之訴駁回。
訴訟費用新臺幣陸仟貳佰捌拾元由被告戊○○負擔。
本判決原告勝訴部分，於原告以新臺幣壹拾玖萬貳仟元為被告戊
○○供擔保後，得假執行。
原告其餘假執行之聲請駁回。
    事實及理由
一、原告起訴主張：被告戊○○以被告丁○○為附卡申請人，於
    民國82年2 月13日與第一信託投資股份有限公司（下稱第一
    信託）成立信用卡使用契約，被告戊○○領用卡號00000000
    00000000威士卡，被告丁○○領用卡號00000000000000 0威
    士卡。被告戊○○又於91年6 月24日與國泰銀行簽訂信用卡
    使用契約，領用卡號0000000000000000萬事達卡，嗣於92年
    11月14日與世華銀行簽訂信用卡使用契約，領用卡號000000
    0000000000威士卡。依約被告得於各特約商店記帳消費，並
    應於當期繳款截止日前向原告清償，或以循環信用方式繳付
    最低應繳金額，逾期清償者，除喪失期限利益外，應另行給
    付按年息19.7 %計算之利息，截至98年10月31日止就被告申
    請正附卡部分，正卡尚結欠帳款新臺幣（下同）26,290元（
    其中25,116元為本金、1,174 元為利息），被告戊○○單獨
    申請之信用卡部分，尚結欠帳款548,966 元（其中524,596
    元為本金、24,370元為利息）。被告丁○○為附卡申請人，
    雖曾於82年間剪卡後未再核發新卡，惟被告丁○○並未依信
    用卡約定條款第19條以書面終止連帶保證契約，依約仍應負
    連帶保證人責任。第一信託於87年7 月20日更名為匯通商業
    銀行股份有限公司（下稱匯通銀行），匯通銀行於91年6 月
    3 日更名為國泰銀行，國泰銀行於92年6 月26日經財政部核
    准正式與世華銀行合併，存續之世華銀行變更名稱為國泰世
    華商業銀行股份有限公司（即原告），原第一信託、國泰銀
    行及世華銀行之權利義務關係由合併後存續並更名之原告依
    據公司法規定概括承受。上開欠款迭經催討無效，爰依信用
    卡契約及連帶保證之法律關係提起本件訴訟等情。並聲明：
    (一)被告應連帶給付原告26,290元及其中25,116元及自98年11
    月1 日起至清償日止，按週年利率百分19.7計算之利息。(二)
    被告戊○○應給付原告548,996 元及其中524,596 元及自98
    年11月1 日起至清償日止，按週年利率百分19.7計算之利息
    。(三)願供擔保請准宣告假執行。
二、被告戊○○辯以：就原告主張之事實不爭執，伊曾聲請前置
    協商，惟未經審核通過，伊目前並無工作，業已聲請更生，
    法院尚未裁定等語。並聲明：原告之訴及假執行之聲請均駁
    回。
    被告丁○○則以：被告戊○○為伊前夫，伊雖曾於婚姻關係
    存續中與被告戊○○共同向第一信託申請信用卡而領得系爭
    附卡，惟於信用卡申請書上簽名時，未留意簽名欄下方載有
    連帶保證人字樣，又伊業於82年間剪卡，嗣原告未曾換發信
    用卡予伊，且原告請求消費帳款並非伊簽卡消費，伊亦不知
    悉申請書背面約定條款第19條約定連帶保證人應以書面通知
    原告始能終止連帶保證契約，故伊不應負連帶保證責任等語
    ，資為抗辯。並聲明：原告之訴及假執行之聲請均駁回。
三、兩造不爭執之事實：
  (一)被告戊○○以被告丁○○為附卡申請人，於82年2 月13日與
    第一信託申簽訂信用卡使用契約，被告戊○○領用卡號0000
     000000000000 威士卡，被告丁○○領用卡號000000000000
    000 威士卡。
  (二)被告戊○○於91年6 月24日與國泰銀行簽訂信用卡使用契約
    ，領用卡號0000000000000000萬事達卡。
  (三)被告戊○○於92年11月14日與世華銀行簽訂信用卡使用契約
    ，領用卡號0000000000000000威士卡。
  (四)被告丁○○於82年12月3 日剪卡，原告未再核發新卡予被告
    丁○○。
  (五)被告戊○○領用卡號0000000000000000威士卡尚欠消費帳款
    26,290元，被告戊○○領用卡號00000000000000 00 萬事達
    卡尚欠消費帳款6,574 元，被告戊○○領用卡號0000000000
    000000威士卡尚欠消費帳款542,392 元，上開信用卡均於98
    年11月3 日停卡。
  (六)第一信託於87年7 月20日更名為匯通銀行，匯通銀行於91年
    6 月3 日更名為國泰銀行，國泰銀行於92年6 月26日與世華
    銀行合併，世華銀行為92年10月27日更名為原告現名國泰世
    華銀行。
  (七)被告戊○○所欠信用卡正卡消費帳款均為92年間原告更名為
    國泰世華銀行後所為消費。
  (八)上開事實並有財政部92年6 月26日台財融(二)字第0920028794
    號函、公司變更登記表、信用卡消費帳款債權明細報表、信
    用卡申請書、信用卡約定契約、歷史帳單彙總查詢、歷史消
    費明細表、繳款明細等件為證，且為兩造所不爭執，堪信為
    真實。
四、按法院裁定開始更生程序後，對於債務人不得開始或繼續訴
    訟及強制執行程序。消費者債務清理條例第48條第2 項前段
    定有明文。此係為便利更生程序之進行及避免程序重複之故
    ，倘法院尚未裁定開始更生程序者，即無上述訴訟程序應予
    停止，或債權人即原告非依更生程序不得行使其權利之問題
    。原告主張被告戊○○向原告申請領用信用卡尚欠系爭消費
    帳款未清償乙節，已為被告戊○○所自認，被告戊○○雖抗
    辯其已向法聲請更生裁定，惟其陳稱法院尚未為更生裁定，
    則依前揭說明，就本件原告之請求即不生影響。
五、原告另主張被告丁○○為被告戊○○向第一信託申請領用威
    士信用卡之附卡申請人且為連帶保證人，依信用卡契約就被
    告戊○○該信用卡欠款應負連帶保證之責。被告丁○○雖不
    否認申請系爭信用卡附卡，惟以前揭情詞置辯，茲析述如下
    ：
  (一)按連帶債務之成立，須數人負同一債務，而明示對於債權人
    各負全部給付之責任，或法律有規定者為限。民法第272 條
    定有明文。是以連帶債務，必當事人間有明示或法律有規定
    ，始能成立。本件依原告提出系爭信用卡正附卡申請書所示
    ，正卡申請人簽名欄及附卡聲請人簽名欄上方載有：「…附
    本申請人亦為本合約之連帶保證人…」，且附卡申請人簽名
    處下方緊接處載明：「（亦為連帶保證人）」等語，被告丁
    ○○已在申請書上附卡人簽名欄簽名，關於上開「連帶保證
    人」之記載即難諉為不知，自應就被告戊○○向第一信託申
    請領用之信用卡消費款負連帶保證之責。
  (二)次查，被告丁○○已於82年12月3 日剪卡為原告所自承，依
    附卡信用卡申請人之認及社會常情，堪認見其已終止與第一
    信託間之附卡信用卡使用契約，則本諸使用信用卡附卡而來
    之連帶保證契約，亦應隨之終止。又系爭信用卡約定條款第
    19條固約定：「連帶保證人如認為甲方（即申請人）信用低
    落無力清償消費帳款時，得以書面通知乙方（即第一信託）
    信用低落無力清償消費款時，得以書面通知乙方終止其連帶
    保證責任…」，然此應解為附卡申請人仍使用附卡，惟不欲
    再就正卡申請人消費帳款負連帶保證責任時始有適用。本件
    被告丁○○就被告戊○○申請正卡之連帶保證契約既已因信
    用卡附卡剪卡而終止，被告丁○○無須再依上開約款為終止
    連帶保證契約之意思表示。矧且，被告丁○○於82年間剪卡
    後，原告並未再核發新附卡予被告丁○○，本件被告戊○○
    持正卡所欠消費帳款，俱為92年原告變更為國泰世華銀行後
    所為，如令於10年前即已剪卡之附卡申請人即被告丁○○就
    該等帳款仍應負連帶保證之責，不僅有違誠信且顯失公平。
    準此，原告主張被告丁○○應連帶清償被告戊○○之信用卡
    正卡消費帳款，要無足取。
六、從而，原告依信用卡契約請求被告戊○○給付如主文第1 項
    2 項所示，為有理由，應予准許，另依連帶保證之法律關係
    請求被告丁○○給付如訴之聲明第2 項所示，則難認有據，
    應予駁回。
七、假執行之宣告：原告陳明願供擔保以代釋明聲請宣告假執行
    ，經核其勝訴部份，合於法律規定，爰酌定相當擔保金額宣
    告之；其餘假執行之聲請，因該部分訴之駁回而失所依據，
    應予駁回。
據上論結，原告之訴一部為有理由，一部為無理由，依民事訴訟
法第79條、第390 條第2 項，判決如主文。
中    華    民    國    99    年    3     月    2     日
                  民事第六庭    法  官  劉又菁
以上為正本係照原本作成。
如對本判決上訴，須於判決送達後20日內向本院提出上訴狀。
中    華    民    國    99    年    3     月    2     日
                                書記官  潘惠梅

司法院資訊處製作；財團法人民間司法改革基金會備份。
